臺灣臺中地方法院刑事判決　　　　　　　96年度易字第1182號
公　訴　人　臺灣臺中地方法院檢察署檢察官
被　　　告　戊○○
上列被告因妨害自由案件，經檢察官提起公訴（96年度偵字第
2316號），本院判決如下
    主    文
戊○○無罪。
    理    由
一、公訴意旨略以：被告庚○○（俟到案後再行審結）自任其為
    錢來也財務公司職員，於民國九十五年十一月三十日與辛○○訂立帳務委任處理契約書，全權委任庚○○處理丙○○之
    夫己○○開立予辛○○面額各新臺幣 (下同)五萬元之本票
    十張之債權，約定給付之報酬達十餘萬元，庚○○先夥同另
    二名姓名年籍不詳之成年男子共同基於以脅迫之方式妨害人
    行使權利之犯意聯絡，先於九十五年十二月中旬某日晚上九
    時許，至丙○○所經營位在臺中市○○路二○巷三七號二樓
    之十之「雯蒨藝術美甲技術學院」，以多人分別佔據店內座
    位，並在店內吆喝等方式，要求丙○○還錢，致使店內員工
    、丙○○等因而心生畏懼且擬欲上門之顧客亦受到驚嚇，致
    無客人上門，而妨害丙○○與其他員工自由及安寧工作權不
    受侵犯之權利。因丙○○無法承受庚○○一再騷擾，乃將其
    父甲○○行動電話門號告知庚○○，庚○○得知甲○○00
    00000000號門號後，為使丙○○及己○○返還上開
    金額，自此之後，即不時撥打電話予甲○○，並基於妨害自
    由之犯意，出言「反正我知你女兒在那邊做生意，我們要讓
    他做不下去很簡單，去你女兒店裡的時候算是對你女兒蠻客
    氣的」、「我剛從監獄出來，中部的朋友報這好康，一定要
    到錢，否則就要請粉味的喝一攤，如果爽快的話就把本票撕
    掉」等語，致甲○○因此而心生畏懼，於九十六年一月十一
    日晚上九時四十分許，庚○○夥同被告戊○○一同至丙○○
    所經營之上開店面，並共同基於妨害自由之犯意聯絡，揚稱
    : 「反正店是你的，要不要繼續開，隨便你，要用多少錢把
    本票買回去」等語，使丙○○心生畏佈，當時在場之員工見
    狀，始報警處理，因認被告戊○○涉犯刑法第三百零五條之
    恐嚇罪嫌云云。
二、按犯罪事實應依證據認定之，無證據不得認定犯罪事實；不
    能證明被告犯罪或其行為不罰者，應諭知無罪之判決，刑事
    訴訟法第一百五十四條第二項、第三百零一條第一項分別定
    有明文。又事實之認定，應憑證據，如未能發現相當證據，
    或證據不足以證明，自不能以推測或擬制之方法，以為裁判
    基礎。且認定犯罪事實所憑之證據，雖不以直接證據為限，
    間接證據亦包括在內；然而無論直接或間接證據，其為訴訟
    上之證明，須於通常一般之人均不致有所懷疑，而得確信其
    為真實之程度者，始得據為有罪之認定，最高法院四十年臺
    上字第八六號及七十六年臺上字第四九八六號分別著有判例
    可資參照。再刑事訴訟法第一百六十一條已於九十一年二月
    八日修正公布，修正後同條第一項規定：檢察官就被告犯罪
    事實，應負舉證責任，並指出證明之方法。因此，檢察官對
    於起訴之犯罪事實，應負提出證據及說服之實質舉證責任。
    倘其所提出之證據，不足為被告有罪之積極證明，或其闡明
    之證明方法，無從說服法官以形成被告有罪之心證，基於無
    罪推定之原則，自應為被告無罪判決之諭知（最高法院九十
    二年臺上字第一二八號判例意旨參照）。
三、本件公訴人認被告戊○○涉有上開罪嫌，係以被害人丙○○、己○○、甲○○之指訴。證人即共同被告庚○○之證
    述。卷附之本票十張、名片六張、委託書一紙、通聯紀錄
    一份等為其論據。訊據被告戊○○堅決否認有何共同恐嚇危
    害安全犯行，辯稱：當天因為庚○○的車壞了，庚○○叫伊
    開車載庚○○過去，伊並未為何恐嚇言語等語。經查：
(一)被告戊○○確有與同案被告庚○○於上開時地一起至上址「
    雯蒨藝術美甲技術學院」，並由庚○○向告訴人丙○○催討
    債務一節，業據被告戊○○於警詢及偵查中供承在卷，核與
    證人丙○○於警詢及偵審中證述；證人即同案被告庚○○於
    九十六年二月十三日檢察官訊問時證述情節相符（見偵卷第
    三六頁），已可認定。
(二)證人丙○○於九十六年二月十三日偵查中結證稱：「（庚○○到妳店裡的時侯，戊○○是否有對妳說任何話，或任何動
    作？）沒有，到的時候都是庚○○在講話，戊○○都是一進
    來之後，就拿椅子坐在那邊。」等語（見偵卷第三六至三七
    頁）；於本院審理中結證稱：「... 那天晚上九點，庚○○
    又帶了一個男生就是戊○○到店裡找我，庚○○把本票丟在
    我桌上，問我如何處理，我還是說我不認識他。」、「（當
    天晚上庚○○、戊○○有無作任何舉動或任何話？）庚○○
    把本票丟在桌上，然後一直用力拉椅子出來要坐，然後問我
    如何處理，說生意要不要作，叫我自己看著辦。」、「（這
    些話都是誰講的？）庚○○。」、「（當日戊○○在店裡做
    什麼？）他沒有做什麼，只是坐在店裡。」、「（當時戊○○有無講任何話或動作讓妳覺得害怕？）都沒有，他只是坐
    在那邊。」、「（庚○○說那些話及動作時，被告戊○○有
    無說任何話或圓場？）有，他說來就是要好好講。」、「（
    報警當天，庚○○有無說「反正店是妳的，要不要繼續開隨
    便妳」？)是的，是庚○○說的。」等語，核與證人乙○○
    於審理中結證稱：「（九十六年一月十一日來了幾個人？）
    二個人，在庭被告（即戊○○）好像是其中一個。」、「（
    在庭被告當天有無說任何話或舉動？）沒有。」、「（當天
    有無任何人對丙○○說「店是你們的，要不要開隨便你」？
    ）沒有聽到。」、「（九十六年一月十一日他們二人進來有
    無作任何讓你害怕的舉動或言語？）他們人進來就坐在那邊
    ，沒有任何舉動或言語讓我害怕，他們跟店長談，談什麼我
    不清楚。」、「（你說看過他們二次，看過在庭被告戊○○
    幾次？）一次，就是報警當天。」等語；及證人丁○○於審
    理中結證稱：「 (九十五年十二月間有沒有人到店內討債？
    )有，第一次是三個人來，在庭被告戊○○這次沒有來。」
    、「 (提示警卷第三九、四○頁照片，照片之人是否為三人
    其中一人？)是的。」、「 ( 這天他們三人來有無作何事或
    何話讓你們害怕？)他們三人進來說要找老闆，站在那裡不
    走，當時店內有客人，過了一下，他們就出去到樓梯口，然
    後看客人走了之後，又走進來，他們長得兇惡，我會害怕，
    其他沒有。」、「 (報警當天，他們何時來？)下午我店門
    一打開，他們就進來，二個人來，就是被告二人，他們進來
    就坐在椅子上，說要找雯蒨，我問他們有無聯絡雯蒨，他們
    就坐在那邊，過了一下他們就走了，到了晚上，被告二人又
    回來，當時丙○○已在店內，庚○○把椅子拉開，坐到丙○○前面，把一疊東西拿出來，問丙○○要用多少錢拿回去，
    就這樣。」、「 (當天戊○○有無說任何話，或任何舉動？
    ) 沒有，他都坐在沙發上。」等語情節相符。準此，被告戊○○固有與同案被告庚○○一起至「雯蒨藝術美甲技術學院
    」向丙○○催討債務之行為，惟依當時均係由被告庚○○負
    責向丙○○討債，被告戊○○僅係坐在一旁，其間被告戊○○且表示「來，就是要好好講。」等語之客觀情狀，同案被
    告庚○○上開恐嚇言詞係其個人單獨行為，即尚在常情之內
    ，尚難僅憑被告戊○○有與同案被告庚○○一起至「雯蒨藝
    術美甲技術學院」向丙○○催討債務，即認被告戊○○就同
    案被告庚○○前揭犯行，具有犯意聯絡與行為分擔。準此，
    被告戊○○辯稱伊並無共同恐嚇危害安全犯意等語，尚堪採
    信。此外，復查無其他積極事證足認被告戊○○就同案被告
    庚○○上揭犯行，確實具有犯意聯絡與行為分擔，揆諸首開
    說明，既不能證明被告戊○○犯罪，即應為其無罪之諭知，
    以免冤抑。
據上論斷，應依刑事訴訟法第三百零一條第一項，判決如主文。
中　　華　　民　　國　　96　　年　　7 　　月　　12　　日
                       臺灣臺中地方法院刑事第十庭
                           審判長法  官  賴妙雲
                                 法  官  黃炫中
                                 法  官  江奇峰
上正本證明與原本無異。
如不服本判決，應於送達後十日內向本院提出上訴狀（須附繕本
），上訴於臺灣高等法院臺中分院。
                                 書記官  江慧貞
中　　華　　民　　國　　96　　年　　7 　　月　　12　　日
